最高法院民事裁定
                      111年度台上字第2376號
上  訴  人  Ａ０１                                   
訴訟代理人  黃致豪律師
            林陟爾律師
被 上訴 人  Ａ  ２                                   
訴訟代理人  雷皓明律師
複 代理 人  蘇  萱律師
上列當事人間請求離婚等事件，上訴人對於中華民國111年5月11
日臺灣高等法院第二審判決（110年度家上字第155號），提起上
訴，本院裁定如下：
    主  文
上訴駁回。
第三審訴訟費用由上訴人負擔。
    理  由
按上訴第三審法院，非以原判決違背法令為理由，不得為之；又
判決不適用法規或適用不當者，為違背法令；且提起上訴，上訴
狀內應記載上訴理由，表明原判決所違背之法令及其具體內容，
暨依訴訟資料合於該違背法令之具體事實，其依民事訴訟法第46
9條之1規定提起上訴者，並應具體敘述為從事法之續造、確保裁
判之一致性或其他所涉及之法律見解具有原則上重要性之理由。
同法第467條、第468條、第470條第2項定有明文。是當事人提起
上訴，如依同法第469條規定，以原判決有所列各款情形之當然
違背法令為理由時，其上訴狀或理由書應表明該判決有合於各該
條款規定情形之具體內容，及係依何訴訟資料合於該違背法令之
具體事實；如依同法第469條之1規定，以原判決有前條以外其他
不適用法規或適用不當為理由時，其上訴狀或理由書應表明該判
決所違背之法令條項，或有關司法院解釋或憲法法庭裁判字號，
或成文法以外之習慣或法理、法則等及其具體內容，暨係依何訴
訟資料合於該違背法令之具體事實，並具體敘述為從事法之續造
、確保裁判之一致性或其他所涉及之法律見解具有原則上重要性
之理由。上訴狀或理由書如未依上述方法表明，或其所表明者與
上開法條規定不合時，即難認為已合法表明上訴理由，其上訴自
非合法。上開規定，依家事事件法第51條規定，於家事訴訟事件
準用之。本件上訴人對於原判決關其敗訴部分提起上訴，雖以該
部分判決違背法令為由，惟核其上訴理由狀所載內容，係就原審
取捨證據、認定事實、適用法律之職權行使，所論斷：兩造於民
國99年5月8日結婚，育有2名未成年子女。上訴人於108年1月18
日、同年9月30日分別因管教子女、向被上訴人求歡遭拒，而對
被上訴人施以言語、行為之家庭暴力，並經法院核發通常保護令
。兩造自108年11月間分居迄今，感情疏離，無修復跡象，已達
任何人處於同一境況，均喪失維持婚姻意欲之程度，婚姻已生無
法回復之破綻，且上訴人具有較高之可責性。另參酌映晟社會工
作師事務所訪視報告、兩造及未成年子女意願、上訴人曾為上開
家庭暴力行為，及手足不分離原則等相關情狀，認未成年子女權
利義務之行使或負擔，由被上訴人任之，較符未成年子女之最佳
利益，並酌定上訴人與未成年子女之會面交往方式如原判決附表
所示。再審酌兩造經濟能力，佐以行政院主計總處公布臺北市10
7年度平均每人月消費支出，認兩造各應分擔每名子女每月扶養
費新臺幣（下同）1萬5,000元。被上訴人得請求上訴人自判決確
定翌日起至未成年子女分別成年之日止，按月給付上揭扶養費，
由其代為受領。如遲誤1期履行，其後之6期視為亦已到期（下稱
系爭扶養費）。另被上訴人自108年12月起至110年10月止，已代
墊未成年子女之扶養費66萬9,890元本息（下稱代墊扶養費）。
從而，被上訴人依民法第1052條第2項本文、第1055條規定，及
不當得利法律關係請求判准兩造離婚，由其擔任未成年子女權利
義務行使或負擔之人，暨命上訴人給付系爭扶養費及代墊扶養費
，為有理由等情，指摘為不當，並就原審已論斷或其他與判決結
果無礙事項，泛言未論斷或違反證據、論理、經驗法則或違法，
而非表明依訴訟資料合於該違背法令之具體事實，亦未具體敘述
為從事法之續造、確保裁判之一致性或其他所涉及之法律見解具
有原則上重要性之理由，難認已合法表明上訴理由。依首揭說明
，應認其上訴為不合法。末查，被上訴人於原審已明確表明依不
當得利法律關係請求上訴人給付代墊扶養費，並無主張不明瞭或
不完足之情，審判長無曉諭其補充他項法律關係之義務，上訴人
以原審未使其表明請求權依據，違背闡明義務，指摘原判決違背
法令，不無誤會。又原審本於採證、認事之職權行使，合法認定
兩造婚姻已生無法回復之破綻，上訴人可責性較高，及未成年子
女權利義務行使或負擔，由被上訴人任之，較符未成年子女之利
益，另酌定上訴人會面交往之方式、時間，並說明其餘攻防方法
及證據，經斟酌後，不足以影響判決之結果，尚非判決不備理由
，亦未違反家事事件法第78條規定。均附此說明。
據上論結，本件上訴為不合法。依家事事件法第51條，民事訴訟
法第481條、第444條第1項、第95條、第78條，裁定如主文。
中　　華　　民　　國　　111 　年　　11　　月　　2 　　日
                      最高法院民事第三庭
                          審判長法官  沈  方  維
                                法官  鍾  任  賜
                                法官  陳  麗  芬
                                法官  蔡  和  憲
                                法官  方  彬  彬
本件正本證明與原本無異
                              　　　　書　記　官
中　　華　　民　　國　　111 　年　　11　　月　　16　　日